臺灣臺北地方法院民事判決　　　　　　　94年度訴字第4496號
　　原　　　告　慶豐商業銀行股份有限公司
　　法定代理人　己○○
　　訴訟代理人　丙○○
　　　　　　　　甲○○
　　被　　　告　丁○○
　　　　　　　　乙○○
　　　　　　　　戊○○
上列當事人間請求清償借款事件，本院於民國九十四年九月二十九日言
詞辯論終結，判決如下：
    主      文
原告之訴駁回。
訴訟費用由原告負擔。
    事      實
甲、原告方面：
一、聲明：被告應給付原告新臺幣八十二萬七千六百九十九元，及自民
    國九十四年八月八日起至清償日止，按週年利率百分之三計算之利
    息，並自民國九十四年九月九日起至清償日止，其逾期在六個月以
    內者，按上開利率百分之十，其逾期超過六個月者，按上開利率百
    分之二十計付違約金。
二、陳述：被告丁○○於民國九十二年九月八日邀同被告乙○○及戊○○為連帶保證人，向原告借款新臺幣（下同）一百萬元，借款期限
    自九十二年九月八日起至九十八年九月八日止，約定還款方式自借
    款日起共分七十二期，每期一個月，第一個期至第十二個期，祇付
    息不攤還本金，第十三個期起再按剩餘期數平均攤還本息，利息按
    固定週年利率百分之三計算之利息，並約定被告丁○○如遲延還本
    或付息時，自逾期日起在六個月以內者，按上開利率百分之十，逾
    期超過六個月者，按上開利率百分之二十計付違約金，且約定借款
    人、連帶保證人、擔保提供人等發生信用貶落或有保全債權必要之
    相當理由者，被告丁○○即喪失期限利益，借款視為全部到期，此
    有兩造所簽訂之貸款契約及個別商議條款為憑。詎本件連帶保證人
    即被告戊○○於九十四年四月三十日遭數張退票，依兩造所簽訂之
    個別商議條款第一條約定，被告丁○○已喪失期限利益，借款視為
    全部到期，是被告丁○○、乙○○及戊○○即應連帶清償尚未清償
    之本金八十二萬七千六百九十九元，及自九十四年八月八日起至清
    償日止，按週年利率百分之三計算之利息，並自民國九十四年九月
    九日起至清償日止，其逾期在六個月以內者，按上開利率百分之十
    ，其逾期超過六個月者，按上開利率百分之二十計付違約金。
三、證據：提出貸款契約影本一件、票據信用資料查覆單影本一件等件
    為證。
乙、被告方面：
一、被告丁○○部分：
  (一)聲明：原告之訴駁回。
  (二)陳述：伊均按期繳款，並無違約繳款之情事，且為擔保本件債務之
    清償，已將座落於臺北市○○區○○段三小段建號第00000-000 之
    建物設定抵押權予原告，縱連帶保證人即被告戊○○有遭退票之情
    事，亦不影響本件債務之擔保及清償。
  (三)證據：建物謄本影本一件、活期儲蓄存款扣款證明明細表影本一件
    等件為證。
一、被告乙○○及戊○○部分：
    被告乙○○及戊○○未於言詞辯論期日到場，亦未提出書狀作何聲
    明或陳述。
    理      由
甲、程序方面：
一、按當事人得以合意定第一審管轄法院，但以關於由一定法律關係而
    生之訴訟為限，前項合意，應以文書證之，民事訴訟法第二十四條
    定有明文。本件兩造所簽訂之貸款契約第十九條明文約定，合意以
    臺灣臺北地方法院為第一審管轄法院，本院自有管轄權，合先敘明
    。
二、本件被告乙○○及戊○○經合法通知，未於言詞辯論期日到場，核
    無民事訴訟法第三百八十六條所列各款情形，爰依原告聲請，由其
    一造辯論而為判決。
乙、實體方面：
一、本件原告起訴主張被告丁○○於九十二年九月八日邀同被告乙○○
    及戊○○為連帶保證人，向其借款一百萬元，借款期限自九十二年
    九月八日起至九十八年九月八日止，約定還款方式自借款日起共分
    七十二期，每期一個月，第一個期至第十二個期，祇付息不攤還本
    金，第十三個期起再按剩餘期數平均攤還本息，利息按固定週年利
    率百分之三計算之利息，並約定被告丁○○如遲延還本或付息時，
    自逾期日起在六個月以內者，按上開利率百分之十，逾期超過六個
    月者，按上開利率百分之二十計付違約金，且約定借款人、連帶保
    證人、擔保提供人等發生信用貶落或有保全債權必要之相當理由者
    ，被告丁○○即喪失期限利益，借款視為全部到期，今因連帶保證
    人即被告戊○○於九十四年四月三十日遭數張退票，有信用貶落情
    形，依上開約定，被告丁○○已喪失期限利益，借款視為全部到期
    ，為此訴請被告連帶清償尚未清償之本金八十二萬七千六百九十九
    元，及據此計算之利息違約金云云；被告丁○○則以其均按期清償
    欠款，並無違約情形，此外並提供不動產供擔保，連帶債務人之債
    信貶落並不影響其清償能力等語資為抗辯。
二、經查，本件兩造均不否認確有成立消費借貸契約，上開事實並有貸
    款契約影本在卷可稽。而本件原告亦自承借款人即被告丁○○均按
    期清償債務，其所以提起本件請求，係因連帶保證人戊○○有支票
    遭退票之債信貶落情形，而依兩造所簽訂之個別商議條款第一條約
    定，被告丁○○已喪失期限利益，借款視為全部到期，為此訴請被
    告清償債務云云。按連帶保證為保證之一種，並非連帶債務，其特
    點在於其債務不失其附從性，主債務人與連帶保證人間之關係，應
    適用關於保證之規定，主債務人與連帶保證人間並無分擔部分，上
    開意旨，有最高法院八十八年度台上字第一一六九號判決可參。換
    言之，所謂連帶保證人，乃係就主債務人所積欠之債務對債權人負
    保證責任，主要目的在於增加主債務人之清償能力，就消費借貸契
    約而言，借款人始為消費借貸契約之主債務人，係被保證者，而連
    帶保證人係為他人之清償能力為保證，非為自己之債務或自己之清
    償能力，固然，所謂連帶保證人具有連帶清償之性質，惟其本質仍
    不脫保證，不能因此即謂連帶保證人為消費借貸契約之主債務人或
    實際借款人。準此，有關放款額度及清償能力之評估，應以主債務
    人為主，非以連帶保證人為依據。同理，有關債務人之清償能力，
    應以主債務人為考量，非以連帶保證人為主要考量因素，倘連帶保
    證人之債信貶落，債權人認為有影響主債務人之償債能力時，首應
    考量者，乃有無更換保證人之需要，非因而認為主債務人之償債能
    力即必然連帶低落，而有主張加速條款之必要，否則，將形成主債
    務人須對連帶保證人之債信維持負擔保責任，造成主從不分情形。
    蓋連帶保證人並未向債權人借款，亦非以主債務人為其連帶保證人
    ，而主債務人於借款時，通常亦未同意或被告知須對連帶保證人之
    債信維持負擔保責任，倘債權人因連帶保證人之債信貶落，即剝奪
    主債務人之期限利益，不啻要求主債務人擔保其清償債務以外之義
    務，有違公平誠信。是倘約定主債務人須對連帶保證人之債信維持
    負連帶擔保責任者，應認為其約定違背公平正義、誠實信用原則而
    為無效。本件被告自借款後均按期清償欠款，未曾拖欠，此為原告
    所不爭執，詎其僅因連帶保證人之債信貶落，非主債務人之債信貶
    落緣故，即剝奪被告之期限利益，自應認為其約定違反上開原則，
    應為無效。是本件原告本於無效之約定，訴請未曾遲延清償欠款之
    被告連帶清償債務，即屬無據，應予駁回。
結論：本件原告之訴為無理由，依民事訴訟法第385條第1項前段、第78
條，判決如主文。
中　  　華  　　民  　　國　　94 　 年　  9     月    30    日
                              民事第二庭法  官　汪漢卿
以上正本係照原本作成
如對本判決上訴，須於判決送達後20日內向本院提出上訴狀
中　  　華  　　民  　　國　　94 　 年　  9     月    30    日
                            　　　　　　書記官　許婉如
